【裁判字號】    99,簡抗,31
【裁判日期】    991231
【裁判案由】    給付票款
【裁判全文】
臺灣臺北地方法院民事裁定              99年度簡抗字第31號
抗  告  人  李錫進
訴訟代理人  林永頌律師
            張譽尹律師
            邱瑛琦律師
上列抗告人因與相對人吳靜宣間請求給付票款事件，抗告人對於
中華民國99年8月11日本院所為之99年度北簡字第8450號民事裁
定提起抗告，本院裁定如下：
    主  文
抗告駁回。
抗告程序費用新臺幣壹仟元由抗告人負擔。
    理  由
一、按原告之訴，有原告或被告無當事人能力者，法院應以裁定
    駁回之，但其情形可以補正者，審判長應定期間先命補正，
    民事訴訟法第249條第1項第3款定有明文。次按當事人能力
    為訴訟成立要件之一，無論訴訟進行至如何之程度，法院均
    應依職權調查之，如有欠缺，固應依民事訴訟法第249條第1
    項第3款規定以裁定駁回其訴，但此項欠缺可以補正者，審
    判長仍應先定期間命其補正，必俟原告逾期不為補正者，法
    院始得認其訴為不合法，而以裁定駁回之，最高法院89年度
    台抗字第288號裁判要旨可資參照。
二、抗告人抗告意旨略以：
  (一)抗告人已提出吳德純之訃文及戶籍謄本，足以證明相對人吳
    靜宣確為發票人吳德純未在臺灣辦理戶籍登記之長女，此尚
    有吳德純於另案中，執行法院對吳靜宣所發之執行命令等，
    可證相對人吳靜宣為吳德純之繼承人，故原法院認相對人吳
    靜宣存在之真實性存疑云云，其認定事實顯有違誤。
  (二)依民事訴訟法第116條第1項規定，抗告人於起訴時應記載被
    告之姓名及住所或居所，即已達本法特定當事人之要求，抗
    告人既已補正相對人吳靜宣之住址，原法院仍逕以抗告人未
    提出相對人吳靜宣戶籍謄本無法確認住址為由，逕認抗告人
    起訴不合法而駁回，原法院適用法規亦有違誤。
  (三)抗告人於民國99年5月7日之「起訴暨證據調查聲請狀」、99
    年6月11日之「陳報暨證據調查聲請狀」中，皆向原法院提
    供相對人吳靜宣曾在臺灣就讀之學校，聲請原法院向該學校
    函調相對人吳靜宣之學籍資料，即可獲知相對人吳靜宣在臺
    灣之住居所，以為送達。然原法院對於抗告人提出之調查方
    法全然置之不理，反而以相對人吳靜宣真正住址不明為由，
    駁回抗告人之起訴，原審適用法規顯有違誤。
  (四)並抗告聲明：原裁定廢棄。
三、經查：
  (一)抗告人主張其持有發票人吳德純所簽發之本票，向發票人吳
    德純之繼承人即相對人吳靜宣等人起訴請求給付票款，然僅
    於起訴狀上記載「吳靜宣」之姓名，其餘關於該當事人之住
    所或居所等個人資料均付之闕如，原法院乃於99年5月13日
    裁定命聲請人於五日內補正「吳靜宣」之年籍、身分證統一
    編號、正確送達地址及戶籍謄本，而抗告人僅以其所主張「
    吳靜宣」之母陳海鴒、妹吳亞宣於遷出國外前之國內住所，
    補正為「吳靜宣」之住所或居所，原法院查詢該地址目前僅
    第三人陳海鳴一人設籍逾此，即於99年8月11日以99年度北
    簡字第8450號裁定，以抗告人未補正「吳靜宣」之住所或居
    所與當事人能力，欠缺訴訟應具備之程式，而裁定駁回抗告
    人此部分之訴之情，業經本院查閱原法院99年度北簡字第84
    50號卷查明屬實。
  (二)抗告人雖於原法院提出吳德純之訃文，其上記載「靜宣」為
    吳德純之女（見原法院卷第27、28頁），惟上開訃聞係86年
    10月間製作，距今十餘年，尚難認據以逕認相對人「吳靜宣
    」之具備當事人能力無虞，另抗告人所提吳德純之繼承系統
    表，係其自行所製作之文書，亦難據以憑信。
  (三)經本院以約67年出生、生父吳德純（Ｚ000000000）、生母陳
    海鴒（Ｚ000000000），函詢臺北市大安區仁愛國民小學、臺
    北市私立復興實驗高級中學國小部與國中部關於「吳靜宣」
    之年籍等個人資料，前開二所學校均回覆本院查無前開所述
    之「吳靜宣」之學籍資料之情，亦有臺北市大安區仁愛國民
    小學99年11月16日北市仁國教字第09930684700號函及本院
    99年11月22日公務電話記錄在卷可憑，是並無抗告人所稱「
    吳靜宣」曾就讀前開二所學校之情事。
  (四)抗告人雖提出本院99年度司執字第64523號執行事件以「吳
    靜宣」為吳德純之繼承人身分將之列為執行債務人之執行命
    令為證，然本院99年度司執字第64523號執行事件之債權人
    彰化商業銀行股份有限公司（下稱彰化銀行），僅提出其自
    行製作之繼承系統表，即將「吳靜宣」列為債務人即吳德純
    之繼承人，並記載「吳靜宣」之護照號碼Z0000000號及住所
    臺北市○○○路565號11樓之1，而於99年7月15日聲請本件
    強制執行，而執行法院亦逕以「吳靜宣」為債務人而進行後
    續之強制執行程序，直至99年9月20日依上開敦化南路地址
    送達詢問價格通知時予「吳靜宣」時，遭以地址欠詳退回時
    ，執行法院始於99年10月4日裁定命彰化銀行於7日內補正「
    吳靜宣」之最新戶籍謄本等資料，而彰化銀行於99年10月14
    日具狀陳報「吳靜宣」國籍為美國、外文名字為JEAN、出生
    年月日為67年8月11日、未辦理戶籍登記，並未檢附任何證
    明文件，而執行法院至今尚未為准駁與否之裁定之情，業經
    本院調閱99年度司執字第64523號執行卷無訛，是前開執行
    法院僅是依彰化銀行之陳述即將「吳靜宣」列為吳德純之繼
    承人，尚不足以憑信「吳靜宣」現在具有當事人能力及其現
    在住所或居所。
  (五)彰化銀行於另案起訴請求吳德純之繼承人給付借款，亦僅列
    陳海鴒及吳亞宣為吳德純之繼承人，此有本院96年度重訴第
    1587號判決附卷可證。
  (六)綜上所述，本院根據抗告人所提供之資料，依職權調查之結
    果，仍無法認定現在確實仍有「吳靜宣」之人，遑論其住所
    或居所，原法院裁定命抗告人定期補正，抗告人至今仍未能
    補正，依首開規定，難認抗告人就相對人吳靜宣部分起訴合
    法，原法院駁回抗告人該部分之訴，核無不合，抗告意旨指
    摘原裁定不當，求予廢棄，為無理由，應予駁回。
四、依民事訴訟法第436條之1第3項、第495條之1第1項、第449
    條第1項、第95條、第78條，裁定如主文。
中    華    民    國    99    年    12    月    31    日
                  民事第五庭  審判長法  官  薛中興
                                    法  官  羅月君
                                    法  官  賴秀蘭
以上正本係照原本作成
本裁定不得再抗告
中    華    民    國    99    年    12    月    31    日
                                    書記官  李佩芳

司法院資訊處製作；財團法人民間司法改革基金會備份。
